【裁判字號】    97,上訴,3324
【裁判日期】    980522
【裁判案由】    強盜等
【裁判全文】
臺灣高等法院刑事判決                97年度上訴字第3324號
上  訴  人
即  被  告  乙○○
選任辯護人  扶助律師楊宗翰
上  訴  人
即  被  告  甲○○
選任辯護人  詹基益律師
上  訴  人
即  被  告  壬○○
指定辯護人  義務律師劉秀琳
上列上訴人因強盜等案件，不服臺灣板橋地方法院96年度訴字第
1564號，中華民國96年11月23日第一審判決（起訴案號：臺灣板
橋地方法院檢察署95年度偵字第25415號），提起上訴，本院判
決如下：
    主  文
上訴駁回。
    事  實
一、壬○○（綽號「細將」，日語發音）曾有違反麻醉藥品管理
    條例、肅清煙毒條例、藥事法、毒品危害防治條例（於91年
    8月16日經原審法院以91年度訴字第898號判處有期徒刑8月
    、6月，並定執行刑為有期徒刑1年1月，於91年9月16日判決
    確定，嗣於92年10月23日入監執行，於93年11月22日執行完
    畢）及贓物罪等前科，所犯最後一次贓物罪，經原審法院於
    93年3月31日以93年度易字第21號判決判處有期徒刑3月，如
    易科罰金以300元折算1日，於93年4月30日判決確定，嗣於
    93年11月23日接續前案施用第一級毒品、施用第二級毒品罪
    執行，於94年1月23日縮刑期滿，而於94年1月24日縮短刑期
    執畢出監。其與己○○（外號楊仔或董仔）原為朋友關係，
    嗣己○○因故暫住在臺北縣土城市○○路○段244號「懷念汽
    車旅館」2樓828號房間，壬○○得知己○○身上攜有大量財
    物，遂於民國95年6月19日先帶同綽號「大哲」或「阿哲」
    之乙○○（曾有違反麻醉藥品管理條例、竊盜罪、毒品危害
    防制條例、搶奪罪等前科，所犯前開搶奪罪、竊盜罪、施用
    第一級毒品罪、第二級毒品罪及另一次竊盜罪，分別經判處
    有期徒刑10月、1年、8月、6月及10月確定，嗣經聲請定應
    執行刑為有期徒刑3年6月確定，並於95年4月1日縮短刑期執
    畢出監，「起訴書證據及其待證事實欄第二段誤載為95年3
    月30日縮刑期滿執行完畢」）前往「懷念汽車旅館」找己○○，並介紹乙○○與己○○認識，而與己○○聊天，隨後乙○○先行離去；而壬○○則與己○○聊天至當（20）日天亮
    後始行離去；迨壬○○、乙○○二人確認己○○所在之上開
    「懷念汽車旅館」二樓房間號碼所在位置後，壬○○遂以自
    己共同犯罪之意思，向乙○○提議強盜並囑咐乙○○找人對
    己○○強盜財物，而於95年6月19日中午12時6分起至95年6
    月20日凌晨1時14分起至晚間19時52分止期間，乙○○以其
    使用之行動電話號碼0000000000號（原判決誤載為00000000
    0號，應更正之，下同）與壬○○使用之行動電話號碼00000
    00000號彼此間互相通話與發話或以簡訊傳送，密集聯繫本
    件強盜案相關事宜。
二、乙○○因施用毒品缺錢（乙○○施用第一級毒品部分，業經
    原審法院96年度訴字第3535號判決判處有期徒刑10月，減為
    有期徒刑5月確定），經壬○○提議指使後，遂聯絡甲○○
    （綽號小白）與庚○○（綽號小龍，另經原審法院97年度訴
    緝字第39號判決判處有期徒刑7年8月確定）二人共同犯案；
    由壬○○以自己共同犯強盜罪之意思，經壬○○向乙○○提
    議並找人對己○○強盜財物後，遂由乙○○、甲○○及庚○○共同基於意圖為自己不法所有之犯意聯絡，由乙○○邀約
    甲○○（小白）、庚○○（小龍）共同下手。嗣乙○○於95
    年6月20日上午10時30分後至11時許間，先以電話向己○○
    佯稱欲前往上開「懷念汽車旅館」找己○○，隨後由庚○○
    駕駛甲○○向鑫發小客車租賃有限公司所承租之車牌號碼89
    33號自用小客車，搭載乙○○、甲○○二人，並由庚○○攜
    帶其所有之手銬一副（未扣案）與在客觀上足以對人之生命
    、身體、安全構成威脅，具有危險性之兇器生魚刀與水果刀
    各1支（其中生魚刀1支未扣案，比前開扣案之水果刀稍長）
    與ㄟ型扳手1支（拔輪胎用，未扣案）及手槍1支（尚無證據
    證明有殺傷力，未扣案）等物共同前往上開旅館。嗣由乙○○先敲己○○所住之上開旅館828號房門，因己○○不察，
    迨於將房間門稍微開啟時，乙○○、庚○○及甲○○等三人
    隨即衝入房內，喝令剛在房間門口之己○○將身上之梅花商
    標之機械手錶1支、手機2支及口袋內之皮包交給庚○○等人
    【皮包內有現鈔新台幣（下同）共約2萬5仟元與己○○之身
    分證；其中1仟元現鈔有2萬元至2萬1仟元左右；另有5佰元
    紙鈔與1佰元紙鈔等，合計現鈔款項共約2萬5仟元】；旋由
    甲○○持前開生魚刀指著在房間門口之己○○右腰部，喝令
    己○○不許動將雙手高舉，並持前開手銬銬住己○○雙手，
    然後加以看守；嗣由乙○○持前揭ㄟ型扳手歐擊敲打己○○
    頭部，並接續毆打己○○左小腿，己○○被毆擊疼痛，遂發
    出哀叫聲；斯時甲○○乃持前開生魚刀對著己○○之右腰部
    比劃，對己○○喝令說：「不要叫，再叫出聲我就刺下去」
    ，並喝令己○○抱頭趴在地上（臉朝下）；隨後乙○○、庚○○等人即將房間內之電話線切斷（毀損罪部份未據告訴）
    ，並喝令在房間內之己○○之妻戊○○與己○○之友人子○○（綽號「阿宏」，此部份起訴書漏未敘及）之成年男子進
    入浴室（含有抽水馬桶等衛浴設備），以此方法非法剝奪戊○○與子○○（綽號「阿宏」）等二人之行動自由達十餘分
    鐘之久；嗣戊○○於浴室內踏上馬桶欲從浴室之窗戶逃跑離
    開而發出聲響時，適為庚○○、乙○○等人聽到，庚○○等
    人乃欲開啟該浴室的門以瞭解情形，惟因浴室內之門所已被
    反鎖，無法打開；遂由庚○○將插於腰際之不明槍械拔出，
    拉開槍機，對著浴室的門揚言：「再不開門就開槍了。」等
    語，喝令被關於浴室的戊○○等人開門，嗣戊○○與該「阿
    宏」之男子遂自該浴室走出，庚○○等人旋對該「阿宏」之
    男子喝令稱，沒你的事，站旁邊；隨後庚○○即抬腿以腳接
    續踹、踢戊○○三、四次，致戊○○人被踢後，飛撞至距離
    五、六步房間之電視後趴倒在地（戊○○所受上揭傷害部分
    未據告訴），庚○○隨後以單腳踩在戊○○背上，彎腰搜尋
    穿著牛仔褲之戊○○，自戊○○之褲袋內強取1仟元現鈔；
    並與乙○○等人喝令戊○○將身上所戴之戒指2只（1只珍珠
    戒指、1只鑽石戒指）、手錶1支取下；隨後並扯下戊○○脖
    子之K金項鍊（墜子是玉做的，旁邊鑲有鑽石）1條；隨後庚○○又至房間翻動戊○○放置於床上之背包，強行取走戊○○所有放置於背包內之現款8萬餘元（含戊○○兒子的薪水
    與欲支付裝潢費用之款項等）、手機1支與戊○○及由戊○○管領其兒子、女兒等共5人（即戊○○、其子楊凱鈞、二
    女兒楊芷玲、三女兒楊淳淳、四女兒楊江淮）之身分證與健
    保卡等證件；嗣庚○○於搜索強取戊○○財物後，隨即轉身
    以腳接續對己○○之左臉部與身體等處踢了數下，並以前開
    生魚刀朝己○○之右大腿劃了一刀（己○○所受上揭傷害部
    分未據告訴）；迨於離去之際，由甲○○解開被銬上手銬之
    己○○，將該手銬帶走；而庚○○於臨走之際，並以腳重踹
    己○○身體，隨後並欲持前開生魚刀欲再砍己○○，適為甲○○所勸阻，告知庚○○「不要了，不要了，走了！」。庚○○、乙○○及甲○○等人共同以上開強暴等方式，至使己○○與邱宜珊夫婦二人不能抗拒，而強取己○○所有上開款
    項2萬5仟元、身分證、梅花商標之機械手錶1支、手機2支與
    戊○○所有之上開款項8萬1仟餘元、戒指2只（1只珍珠戒指
    、1只鑽石戒指）、手錶1支、K金項鍊1條、手機1支與戊○○及由戊○○管領其兒子、女兒等人（即戊○○、其子楊凱
    鈞、二女兒楊芷玲、三女兒楊淳淳、四女兒楊江淮）之身分
    證與健保卡等證件，得手後隨即逃離上開「懷念汽車旅館」
    ；嗣庚○○於離去之際，將其所有供共犯本件強盜案件所用
    之水果刀1支遺留在上開旅館，而為己○○拾獲留存。庚○○等三人臨走之際，向己○○放話表示，有己○○他們家人
    之資料，並表示如敢報警就說己○○在販毒，因己○○當時
    無從確認強盜者之真實姓名年籍而未報警，隨後自行治療傷
    勢而未前往醫院就醫。
三、嗣己○○於案發後因涉犯毒品罪案件，於95年6月25日經原
    審法院裁定送臺灣臺北看守所附設勒戒所觀察勒戒，隨後因
    無繼續施用毒品傾向而於95年8月10日出所。己○○於勒戒
    出所後，經多方探聽在前開旅館對其強盜案之「阿哲」男子
    身分，嗣於95年8月26日上午4時30分許，循線在臺北縣土城
    市○○路與學府路路口附近海山高工旁邊之一家「蝴蝶夢」
    卡拉OK店找到綽號「阿哲」之乙○○，隨後己○○夥同其友
    人等將乙○○載至臺北縣土城市○○路之一家「雪梨汽車旅
    館」詢問乙○○有關前開強盜案真相，嗣經乙○○向己○○
    供承本件強盜案係綽號「細將」之壬○○指使其本人（乙○○）找人夥同綽號「小龍」與「小白」之成年男子對己○○
    下手強盜，隨後己○○乃通知其在警界認識之偵查隊員癸○○（案發當時服務於臺北縣政府警察局金山分局）前來將乙○○帶至前開金山分局詢問而循線查獲乙○○共同涉犯本件
    強盜案；嗣由己○○將前開所拾獲之水果刀1支交予上揭偵
    查隊員癸○○扣案。
四、隨後己○○再多方探聽該綽號「小白」男子之身分，嗣經由
    其友人綽號「細漢」之成年男子（約30餘歲）告知綽號「小
    白」之甲○○有參與前開「懷念汽車旅館」強盜案件，乃透
    過亦與甲○○熟識之綽號「細漢」之成年男子與綽號「小白
    」之甲○○相約於95年8月29日下午4時許在臺北縣土城市○○路與裕生路路口處之一家85度C咖啡店見面，甲○○與己○○見面後，乃向己○○供承是乙○○找其共同犯案，且供
    稱另一強盜案共犯之綽號「小龍」姓名為庚○○，嗣經己○○通知其認識之偵查隊員癸○○前來將甲○○帶回警局詢問
    ，並經己○○與其妻戊○○及甲○○等人指認該綽號「小龍
    」為庚○○之口卡片無訛；再於同（29）日下午5時40分許
    經警循線至臺北縣土城市○○路99號之3綽號小龍之庚○○
    住處查獲庚○○。
五、案經己○○訴由臺北縣政府警察局金山分局報請臺灣板橋地
    方法院檢察署檢察官偵查起訴。
    理  由
一、程序部分：
    按刑事訴訟法第159條之1第2項規定：「被告以外之人於偵
    查中向檢察官所為之陳述，除顯有不可信之情況者外，得為
    證據。」，係因偵查中檢察官向被告以外之人所取得之陳述
    ，原則上均能遵守法律規定，不致違法取供，其可信性極高
    ，為兼顧理論與實務，乃認除顯有不可信之情況者外，得為
    證據，是檢察官之訊問筆錄，原則上均有證據能力，例外時
    始無證據能力。經查本件關於被告乙○○於偵查中以證人身
    分經具結向檢察官所為其他被告甲○○、壬○○及庚○○等
    三人之證述（95年度偵字第25415號偵查卷第77頁至第79頁
    ）；被告甲○○於偵查中以證人身分經具結向檢察官所為其
    他被告乙○○、壬○○及庚○○等三人之之證述（95年度偵
    字第25415號偵查卷第84頁至第87頁）；該被告乙○○、甲○○二人均已依證人身分踐行合法之具結程序，且查無證據
    證明有何顯不可信之情況，依前揭條文規定，該被告乙○○
    、甲○○二人於前開偵查中所為之證述自均有證據能力。被
    告甲○○、壬○○之辯護人、被告乙○○之辯護人分別以證
    人乙○○、甲○○於檢察官偵查時所為之證述係屬審判外之
    陳述，應無證據能力置辯云云，均不足採。
二、實體部分：
  (一)本院查：
    1.訊據上訴人即被告乙○○固供承其於案發當日有夥同同案
      被告甲○○、庚○○二人共同前往上開「懷念汽車旅館」
      ，惟辯稱：(1)其於案發當日有到前揭「懷念汽車旅館」向
      告訴人己○○購買新台幣（下同）六千元的海洛因，迨買
      回去後，發現品質不符，純度有問題，才打電話給己○○
      ，然後找同案被告甲○○、庚○○二人共同去找己○○理
      論。當時渠等三人是空手前往，扣案的水果刀是告訴人己○○故意栽贓的。己○○當時說他在土城地區賣槍賣毒，
      竟然敢找他理論，當時其本人即與己○○發生扭打，並趁
      己○○不注意時，將放置於旅館房間桌上的一包海洛因（
      重量約一兩，是價值約三十七、八萬餘元）拿走，渠等三
      人並未對告訴人己○○與其妻戊○○夫妻二人強盜財物。
      (2)其於96年4月份起與告訴人己○○同時羈押在台北看守
      所愛三舍五房，後來又與己○○一起調到22房；當時在舍
      房期間，其有請辯護律師將本案卷宗寄給其本人看，當時
      己○○也有要其本人將本案卷宗給他（己○○）看；而且
      在愛三舍房時，己○○也有要其本人咬死同案被告壬○○
      。(3)其本人只是去找己○○理論買受毒品純度不夠的事情
      ，並未對己○○加以強暴脅迫，將人關在浴室，也未對己○○夫妻強盜財物。(4)辯護人為被告乙○○辯護略稱：被
      告乙○○確實有遭受到告訴人己○○之肢體和精神威脅，
      才被迫作不實之供述，此有金山醫院之病歷資料與台北看
      守所之房舍紀錄可證，故被告乙○○被訴強盜罪部分應判
      決無罪。本件是單純的毒品買賣糾紛，被告是受到告訴人
      的威脅，才作不實的自白。即使被告乙○○有犯罪，因其
      罹患精神障礙，請求依刑法第19條處理云云。
    2.上訴人即被告甲○○供承其有與同案被告乙○○、庚○○
      二人共同前往上揭「懷念汽車旅館」等情事，惟辯稱：(1)
      案發當日早上，其本人有到土城市友人綽號「阿歪」的家
      聊天，並打電話向庚○○要求返還所借用的承租自小客車
      與租金，迨於當天早上9點左右，庚○○就到「阿歪」家
      ，隨後其與庚○○及「阿歪」三人就在「阿歪」家聊天。
      當時因庚○○沒錢，乃向「阿歪」借錢以便償還其本人的
      租車租金，因「阿歪」沒錢借給庚○○，迨至當天早上10
      點左右，被告乙○○有到「阿歪」家，剛好乙○○也有欠
      「阿歪」錢，「阿歪」遂當面向被告乙○○要債，被告乙○○則向「阿歪」表示，有一位朋友欠其本人款項，跟他
      （乙○○）去就有錢，同案被告庚○○因唯恐被告乙○○
      不還錢，就駕駛向其本人借用的自小客車載被告乙○○去
      ，其本人因怕發生事情，就跟隨同去。當時是由同案被告
      庚○○駕車共同前往上揭「懷念汽車旅館」，其與被告庚○○當時是空手去的；而被告乙○○則背著一個四方型背
      包。(2)當時是由被告乙○○與同案被告庚○○進去告訴人
      己○○的旅館房間，因其與己○○不認識，故在旅館一、
      二樓樓梯中間等候。嗣經過三分鐘後，被告乙○○就開旅
      館房間門，呼叫其本人進入旅館房間內聊天。當時其本人
      進入旅館房間時，有看到己○○坐在旅館房間牆角地上，
      也看到房間桌上有一大包粉末、一把水果刀；房間內尚有
      己○○的太太與一位壯壯的陌生男子。當時有聽到同案被
      告庚○○以三字經責罵己○○為何在土城地區賣毒品；後
      來也聽到被告乙○○與己○○在談毒品的事情，隨後乙○○與己○○雙方在發生拉扯，當時其本人猜想乙○○與己○○雙方是為了毒品發生糾紛。隨後其與被告乙○○及同
      案被告庚○○三人就離開上開旅館。(3)其本人當時是在不
      知情下隨同同案被告庚○○到前揭旅館；並未毆打己○○
      夫妻，也未強盜己○○夫妻財物，直到最後離開時，才發
      現房間茶几上的那包白色粉末不見了，根本沒有什麼財物
      。(4)95年8月29日下午4點多，己○○有透過其友人綽號「
      細漢」的成年男子約其本人在土城市○○路與裕生路路口
      處之一家85度C咖啡店見面。當時己○○對其表示，他（
      己○○）知道我（甲○○）是無辜的；己○○表示他已將
      被告乙○○涉犯的強盜案件交給警察，故要其本人配合，
      不要提及他（己○○）有毒品的事情，而要向警方表示是
      同案被告壬○○在後面指使，由被告乙○○與庚○○對己○○強盜財物款項，不要提到有毒品的糾紛，且向其表示
      ，他（己○○）會向警察單位保證讓其本人沒事。後來己○○有通知一位金山分局的警員到現場，將其本人交給該
      警員。然後己○○即離去。(5)嗣該警員帶其本人至土城市
      ○○路92巷27弄7號2樓其住處搜索，但並未搜索到物品；
      當時該警員有接到己○○電話，隨後該警員對其表示庚○○已回來了；並帶其至土城市○○路99號之3庚○○住處
      查獲庚○○。(6)嗣其本人被帶至金山分局製作警詢筆錄時
      ，就依照己○○在前開85度C咖啡店教其講的話，對警方
      表示是由被告壬○○在後面指使，由被告乙○○與庚○○
      對己○○強盜財物的說法。迨其本人接到起訴書後，才知
      道與己○○之前承諾說會保證其本人沒事的結果不一樣；
      因其不懂法律，經其老闆介紹請教律師，才知道實情的嚴
      重性，經律師告知要其本人說出實情，故其始在法院將實
      情說出，亦即其本人並未毆打己○○，亦未共同參與對己○○夫妻強盜財物。(7)辯護人為被告甲○○辯護略稱：被
      告甲○○是因為向同案被告庚○○索討借用的租車與租車
      費用，才隨同前往案發旅館犯罪現場；嗣被告甲○○到達
      現場後，並未對被害人己○○夫妻有何加害行為，何況被
      告有正當職業並無強盜之必要。證人子○○於法院之證詞
      與告訴人己○○所指訴之內容不同，故證人子○○之證詞
      不足以證明被告甲○○有犯罪，請判決被告無罪云云。
    3.上訴人即被告壬○○於原審供承其與同案被告乙○○於案
      發當日早上有共同至前開「懷念汽車旅館」找己○○聊天
      ，惟辯稱：(1)其本人與己○○是好朋友，怎麼可能會帶被
      告乙○○、甲○○及同案被告庚○○等人去對己○○強盜
      財物，而且其本人並不知道上開被告三人有去強盜己○○
      財物之事；也不知道綽號「阿哲」之乙○○事後會去強盜
      己○○財物之事。(2)本案發生後，因被害人己○○有向其
      探聽關於「阿哲」之乙○○之行蹤，而且事後於案發後當
      日晚上11點、12點左右，其本人也有幫己○○要找出乙○○出面，故誘騙乙○○在土城市「海霸王」餐廳見面，惟
      乙○○到該「海霸王」餐廳時，因看到己○○的小弟旋即
      跑掉。其本人認為是其找人要抓乙○○，故乙○○才故意
      說其本人有共同參與本件強盜案件。(3)其認為案發日期應
      該是95年6月初，而不是在95年6月20日，因為己○○在95
      年6月21日左右即因毒品案件被送觀察勒戒。本案關於己○○被強盜之事其並不知情，也未指使被告乙○○找人去
      強盜。(4)辯護人為被告壬○○辯護略稱：依據其他共同被
      告之供述，被告壬○○並未參與本件強盜案。先前其他被
      告不利於被告壬○○之供述，是受己○○的誘導才會對被
      告壬○○作不利之供述，本案被告壬○○是無辜的，被告
      何、白之自白是不實的，通聯紀錄無證據能力，不能證明
      被告壬○○之犯罪行為，請諭知無罪之判決云云。
  (二)本院認定被告乙○○、甲○○及壬○○等三人犯有共同結夥
    加重強盜罪有罪之理由如下：
    1.被告乙○○受同案被告壬○○之指使，夥同綽號「小白」
      之被告甲○○及綽號「小龍」之同案被告庚○○於如犯罪
      事實欄第二段所述之時、地攜帶上開所述之兇器生魚刀與
      水果刀各1支與ㄟ型扳手1支及手槍1支等工具至前揭「懷
      念汽車旅館」，以如同上所述之強暴手段對於被害人己○○、戊○○夫婦強盜如同上所述之財物與證件；並以如同
      段所述之方法對於被害人戊○○與子○○等二人非法剝奪
      該二人之行動自由，隨後被告乙○○與甲○○及壬○○等
      三人旋即離去該旅館，惟離去之際，遺留有如同上所述之
      水果刀1支各等情，業據被告乙○○於檢察官偵查中具結
      證稱：「……是細將（壬○○）叫我過去搶他的，細將是
      我在北監的室友，當天是細將叫我過去懷念汽車旅館，介
      紹我認識己○○，後來走的時候他（即壬○○）要我找小
      白、小龍去搶己○○，細將說己○○很有錢，小龍很有經
      驗，叫我們看著辦……」，「……我們三人一起開小龍的
      車到懷念汽車旅館，距離我離開己○○的旅館房間不會超
      過2小時，我先打電話給己○○，說我要找他，因為電話
      中我有跟小龍說細將叫我們去搶己○○，所以小龍有準備
      二支刀子、一支槍……」，「我有先問櫃臺，之後敲門進
      去，就三個人衝進去……」，「小龍……，並且叫己○○
      的太太去廁所，是小龍拿刀劃傷己○○的，他有帶二支刀
      ……」，「……亮槍是因為小龍聽到廁所有聲音，想說己○○的老婆要逃跑，所以小龍才亮槍……」，「……己○○太太出來之後，小龍就罵她你怎敢跑，還……踢她，項
      鍊是小龍去扯掉的，……，小龍一起搜他（己○○）太太
      的身還有皮包。當時搜得現金、手機、手錶、項鍊、證件
      ，但是都是小龍拿走……」，「……我們要離開現場之前
      小龍還說證件都在他手上，如果要報警試試看……」，「
      但是我所說都是真的。細將找我去懷念汽車旅館是早上7
      、8點，我們行搶的時間是離開旅館後一個多小時，搶完
      時間還是中午之前。」，「壬○○就是細將，甲○○是小
      白，庚○○是小龍。」，「（問：你與其他被告有無親戚
      或僱佣關係？）沒有，我願意作證。」，「（問：以上關
      於其他三名被告所言是否屬實?）均實在。事發之後我有
      向己○○道歉，說我知道錯了，並且把所有實情告訴己○○，他也願意原諒我。」，「（問：有沒有其他陳述?）
      我很後悔，希望檢察官幫我在法官面前說情。」等語明確
      （見95年度偵字第25415號偵查卷第77頁至第79頁）。依
      前開理由欄壹、一所述，被告乙○○上開偵查中依法具結
      所為之證言，自有證據能力；且其上開證言係距離犯罪後
      之時間不久所為之證述，故其上開證言自屬可信。
    2.被告乙○○於96年5月4日在原審法院第一次準備程序訊問
      時與同年6月8日第二次準備程序訊問時均已供承有檢察官
      起訴之本案結夥攜帶兇器加重強盜之犯罪事實，並供稱：
      「我承認有檢察官所起訴之犯罪事實，我承認的範圍有起
      訴書所載第一段所載結夥攜帶兇器強盜，……」，「（問
      ：你為何要犯上開結夥強盜罪？）因為那時候，就是缺錢
      吸毒，結夥強盜是壬○○提議的，犯罪事實與檢察官起訴
      書所載一樣，做案用的水果刀二支、扳手壹支、手槍壹支
      、手銬壹付這些做案工具都是庚○○所有，……，當時我
      不認識己○○，……，我是經壬○○介紹我認識己○○，
      ……，第一次壬○○與我約在土城市○○路「雲林鵝肉城
      」見面，壬○○才帶我去「懷念汽車旅館」找己○○，…
      …，當時我看到桌上放很多錢，後來我跟壬○○（細匠，
      日語發音）離開旅館後，壬○○跟我說己○○不是我們本
      地人（即土城地區），……，當時壬○○跟我說己○○可
      以搶，叫我去找兩個人要去搶己○○，……，我與己○○
      有互留行動電話號碼，我就去找甲○○、庚○○這兩個人
      是我的朋友，做案用的工具是我叫庚○○準備的，我沒有
      特定叫他準備什麼東西，我叫他自己看著辦，我在95年6
      月20日上午10點多至11點之間我打電話給己○○……」，
      「（問：你們強盜己○○之後有無當場捕獲？）不是當場
      查獲，是案發後好幾個月，因為我被己○○及他的朋友十
      幾個人在土城逮到我……他們把我送到土城的「雪梨汽車
      旅館」，己○○再找他金山分局的朋友把我帶到金山分局
      去做筆錄，……，被捕當日是我朋友張雅格（阿歪）約我
      到海山高工對面的一家「蝴蝶夢」卡拉OK店喝酒，我一進
      該店，就被己○○跟他的十幾個朋友抱住，……，因為在
      強盜案發生當天，我有跟己○○說我的綽號叫「大哲」，
      有事的話找我，……，說完之後我就離開，在案發後己○○再去探聽綽號「大哲」之人，後來張雅格才約我去喝酒
      。」，「（問：對本案有何補充？）我對自己所犯的罪很
      後悔，我知道我錯了，而且我有跟被害人達成和解，我在
      警局時有供出做案經過，及同案被告，己○○認為我很誠
      實，他在警局時他有口頭原諒我。」；「我全部承認檢察
      官起訴的犯罪事實，有關我的部分我都認罪。」等語明確
      在卷（原審法院卷(一)第41頁至第43頁；第106頁）；被告
      乙○○之辯護人於96年6月8日在原審法院第二次準備程序
      訊問時，亦答稱：「被告乙○○已經全部認罪，在警詢、
      偵訊時都有自白……」等語至明（原審法院卷(一)第109頁
      ）。是由被告乙○○最初於偵查中具結之證述與前開在原
      審法院承認關於檢察官起訴之加重強盜罪犯罪事實以觀，
      被告乙○○前開供承有關共同加重強盜罪犯罪事實之供述
      應屬實在可信。被告乙○○事後於原審及本院審理時雖否
      認有前開共同結夥攜帶兇器加重強盜犯行，辯稱：因其本
      人向己○○買毒品純度不夠，品質有問題，才找同案被告
      甲○○、庚○○二人共同去找己○○理論，當時渠等三人
      是空手前往，扣案的水果刀是告訴人己○○故意栽贓的；
      是事後己○○要其本人咬死同案被告壬○○。其本人並未
      對己○○加以強暴脅迫，將人關在浴室，也未對己○○夫
      妻強盜財物云云，無非事後卸責之詞，委不足採。辯護人
      為被告乙○○辯護稱：被告乙○○確實有遭受到告訴人己○○之肢體和精神威脅，才被迫作不實之供述云云，惟為
      證人己○○於原審法院審理作證時所否認；且被告乙○○
      於警詢或前開偵查中具結作證或於原審法院兩次準備程序
      訊問時，從未抗辯或爭執其犯有本案共同加重強盜罪犯行
      ，係受告訴人己○○之脅迫而供述；可見被告與辯護人辯
      稱，被告乙○○係受告訴人己○○之肢體和精神威脅，才
      被迫作不實之供述一節，亦屬事後飾卸之詞，所辯自難採
      信。被告乙○○之辯護人聲請原審法院函調被告乙○○之
      上開金山醫院病歷資料與台北看守所之房舍紀錄等文件，
      亦不足資為被告乙○○係因受告訴人己○○之脅迫而為不
      實之供述，自難據此憑以認定被告並未犯有本案共同結夥
      加重強盜罪之依據。被告乙○○選任辯護人聲請對被告乙○○進行身心狀態鑑定，請求依修正前刑法第19條第2項
      之規定減輕其刑。按刑法上所謂精神耗弱，係指行為時之
      精神，對於外界事務之判斷能力，較普通人之平均程度，
      顯然減退者而言（最高法院96年度台上字第466號判決意
      旨參照）。經查，被告乙○○確罹有精神分裂症（見本院
      卷附新光吳火獅紀念醫院乙種診斷證明書），惟依被告乙○○於警、偵及法院審理時之供述甚有條理，對於案發經
      過記憶猶新，自白犯罪部分核與被害人己○○、邱宜珊於
      原審及本院審理時之證述相符，尚難認被告乙○○於行為
      時有何精神耗弱之情形，核無精神鑑定之必要。又被告乙○○及其辯護人聲請傳訊證人丙○○、丁○○到庭，該二
      人經本院合法傳拘均未到庭，辯護人表示捨棄傳訊，附此
      敘明。
    3.被告甲○○於檢察官偵查時業經具結證稱：「（問：與被
      害人、細將、阿哲、小龍何關係？）我不認識被害人、細
      將，我是因為認識庚○○的爸爸才認識庚○○，但是認識
      不久。阿哲見過幾次面。」，「（問：95.6.20與小龍、
      阿哲一起去懷念汽車旅館搶劫己○○？）95.6.19晚上小
      龍在我家向我借汽車，當時我住92巷27弄7號2樓，汽車是
      我向鑫發汽車行承租的，租了約一星期，車號我忘記了，
      小龍向我借車我不知道他要幹嘛，但是借車給他我不放心
      ，因為他之前向我借車車禍毀損過，所以我不放心才與他
      一起出門，他說要辦事。」，「（問：既然如此借車之外
      還有誰同行?）阿哲，19日借車當時只有小龍來，20日我
      打電話給小龍叫他還車，順便還我2,000元的車租，因為
      租車行一天2,000元，我是打0000000000號或0000000000
      號電話給他（即小龍），他說如果要錢要我跟他去，他（
      即小龍）有重要的事要辦，所以就開車載著阿哲來接我，
      當時是早上10點多，後來他開車載我與阿哲去懷念汽車旅
      館，他說他要去叫朋友還錢。我們到了汽車旅館門口，把
      車停在路邊，他們叫我在房間門口等，叫我進去，……，
      我有看到小龍腰際鼓鼓的，……，後來是他們去敲門，先
      進去我在門口等，後來是阿哲叫我進來坐，就看到己○○
      手被銬住坐在地下，他太太本來在關在廁所，後來阿哲敲
      門叫她出來，她自己出來，……，我進門的時候床上的東
      西就很凌亂，……，後來我要他們走，小龍要走的時候還
      拿水果刀要對己○○動手，我把他擋住叫他不要這樣，留
      在現場的水果刀就是被我打掉了才會遺留在現場。」，「
      （問：既然進入汽車旅館前，已經知道他們二人有拿武器
      ，你應該知道他們要動手？）他們的武器本來放在背包，
      進門才亮出來，……」，「（問：這件事與細將之關係？
      ）我從頭至尾都沒有見過他，只有聽過他的名字，是離開
      汽車旅館時阿哲在車上說細將本來要拿槍給他，但是我沒
      有看到槍。」，「（問：與小龍是否有仇隙？）沒有。我
      與他爸爸因為工作關係認識的。」，「（問：你與其他被
      告有無親戚或僱佣關係？）沒有，我願意作證。」，「（
      問：以上關於其他被告之陳述是否屬實？）均實在。」，
      「（問：被害人己○○、戊○○受有何傷？）己○○頭部
      腫得好像豬頭，戊○○被阿哲打眼窩附近腫起來。」，「
      （問：被害人己○○是否受有刀傷？）我只有注意到頭部
      ，沒有看到刀傷。」等語在卷（95年度偵字第25415號卷
      第84頁至第87頁）。上開證人甲○○於檢察官偵查時具結
      證稱其本人與被告乙○○、同案被告庚○○等三人共同前
      往前開「懷念汽車旅館」，且帶有水果刀等武器，被害人
      己○○手確實有被銬住；己○○之妻亦有被關在廁所，綽
      號「小龍」之被告庚○○臨走之際，確有拿水果刀要對己○○動手，適為在場之被告甲○○所勸阻，而該水果刀事
      後遺留在現場；而被害人己○○頭部等處確實有受傷，戊○○之眼部亦有受傷各等情，均據證人甲○○於偵查時證
      稱明確，已如前述。依前開理由欄壹、一所述，被告甲○○上開偵查中依法具結所為之證言，自有證據能力；且其
      上開證言係距離犯罪後之時間最初之證述，故其上開證述
      情節應較為可信。故被告甲○○前開所辯，其於金山分局
      所製作之警詢筆錄，是依照己○○在前開85度C咖啡店教
      其講的話，始對警方供稱是由被告壬○○在後面指使，由
      被告乙○○與庚○○對己○○強盜財物云云，無非事後規
      避之詞，所辯自不足採。證人己○○於本院審理時具結證
      稱略以：（辯護人問：他是第幾順序進來？）我記不起來
      ，但是（三人）是一起進來的，他拿著刀對我說手伸出來
      ，用手銬把我銬起來，銬起來跟法院的手銬一樣，手銬有
      一條繩子，甲○○拿刀子，我被打倒在地上，他對我說不
      可以叫，再叫就要刺進去，我就不敢叫等語（見本院卷97
      年11月28日審判程序筆錄），是被告甲○○辯稱其係在房
      間外面等，嗣後才進去云云，與事實不符，不足採信。被
      告甲○○及其選任辯護人聲請鑑定被告涉案時之精神狀態
      。經查，被告甲○○於97年7月16日前往衛生署台中醫院
      求診，經診斷罹患精神官能性憂鬱症，此有該院診斷診明
      書附於本院卷可佐，惟本件強盜案發生於95年6月20日，
      被告甲○○前往醫院求診時距強盜案發生時已逾二年，自
      難據此為被告甲○○有利之認定，並無對被告甲○○實施
      精神鑑定之必要。
    4.又本案被告乙○○係受同案被告壬○○之指使，遂夥同綽
      號「小白」之被告甲○○及綽號「小龍」之同案被告庚○○於如犯罪事實欄第二段所述之時、地攜帶同上所述之兇
      器生魚刀與水果刀各1支與ㄟ型扳手1支及手槍1支等工具
      至前揭「懷念汽車旅館」，以如同上所述之強暴手段對於
      被害人己○○、戊○○夫婦強盜如同上所述之財物與證件
      ；並以如同上所述之方法對於被害人戊○○與子○○等二
      人非法剝奪該二人之行動自由；而同案被告庚○○於臨走
      之際，並以腳重踹己○○身體，隨後並欲持前開生魚刀欲
      再砍己○○，適為被告甲○○所勸阻，告知同案被告庚○○「不要了，不要了，走了！」。而被害人己○○、戊○○夫婦因被告乙○○、甲○○及同案被告庚○○等三人以
      如上開之強暴方式，致受有如同上所述之傷害；嗣同案被
      告庚○○於離去之際，將其所有供共犯本件強盜案件所用
      之水果刀1支遺留在上開旅館，而為被害人己○○拾獲留
      存。嗣被害人己○○於案發後，如何於事實欄第三段所述
      時地捕獲綽號「阿哲」之被告乙○○，隨後被告乙○○在
      上開土城市○○路之一家「雪梨汽車旅館」向己○○供承
      本件強盜案係綽號「細將」之被告壬○○指使被告乙○○
      找人夥同綽號「小龍」與「小白」之成年男子對己○○下
      手強盜，隨後己○○乃通知其在警界認識之偵查隊員癸○○將被告乙○○帶至前開金山分局詢問製作警詢筆錄供述
      本件強盜案真相；並由己○○將前開所拾獲之水果刀1支
      交予上揭偵查隊員癸○○扣案。又己○○如何於事實欄第
      四段所述之時地查獲強盜案之共犯綽號「小白」之被告甲○○與綽號「小龍」之同案被告庚○○等情，業據告訴人
      己○○、被害人戊○○以證人身分於檢察官訊問時與原審
      法院審理時分別證述綦詳（95年度偵字第25415號卷第69
      頁至第72頁；原審法院卷(二)第90頁至第102頁；第104頁至
      第109頁、第111頁至第113頁；第120頁至第121頁；卷(三)
      第71頁；卷(四)第17頁、18頁）；復經原審法院指揮警察機
      關帶同告訴人己○○、被害人戊○○與被告甲○○及同案
      被告庚○○履勘前開告訴人己○○所住之「懷念汽車旅館
      」2樓828號房間現場，經證人己○○、戊○○證述被告乙○○、甲○○及同案被告庚○○強盜案件情節明確，並且
      製有勘驗筆錄、現場照片、現場圖及證人己○○所繪製之
      現場圖等各在卷可稽（原審法院卷(二)第125頁、第180頁至
      第194頁）；此外有被告乙○○、甲○○及同案被告庚○○三人共同犯本件結夥加重強盜罪所用之水果刀1支扣案
      與水果刀照片各在卷足憑；且扣案之上開水果刀1支，刀
      柄長12公分，刀刃長21公分，刀尾尖銳，係屬不銹鋼製等
      情，亦經原審法院當庭勘驗明確，並記明筆錄在卷；復經
      證人己○○繪製前開ㄟ型扳手圖形在卷可稽（95年度偵字
      第25415號偵查卷第53頁、54頁；原審法院卷(二)第13頁，
      95年度保管字第10269號扣押物品清單；第126頁；卷(四)第
      28頁、第48頁）。
    5.綽號「阿宏」之被害人子○○於如上開事實欄第二段所述
      時地與己○○、戊○○夫妻共三人在該旅館房間時，隨後
      有三個人帶生魚刀與扳手等工具進入房間，然後將綽號「
      阿宏」之子○○與戊○○趕入廁所一段時間；隨後戊○○
      在廁所內爬窗戶要跳出去時發出聲響，適為在房間外的三
      名男子聽到，乃對廁所內的戊○○與子○○質問你們在做
      什麼，當時在廁所內的子○○有聽到拉槍機聲音；隨後該
      三名男子則叫子○○與戊○○等人出來；迨子○○走出廁
      所時，有看到己○○蹲在房間桌子旁邊，臉部的眼睛以下
      有受傷，大腿或小腿等處有受傷，前開三名男子站在旁邊
      ；而當子○○與戊○○走出廁所時，子○○也有目睹戊○○被前開三名男子中的一人踹了幾腳，並搶戊○○的手錶
      、項鍊等物；當時子○○去前開旅館找己○○時，己○○
      並沒有受傷；且在房間現場並未看到有一大包毒品；而子
      ○○至前揭旅館找己○○不久後，前揭三名男子才進入己○○上開旅館房間各等情，業據綽號「阿宏」之子○○於
      原審法院審理時證述明確（原審法院卷(四)第7頁至第16頁
      、19頁）。按上開證人「阿宏」即子○○與被告乙○○、
      甲○○及同案被告庚○○等人與告訴人己○○、被害人戊○○二人對於有關告訴人己○○、被害人戊○○夫婦二人
      被強盜財物之經過與情節而言，應屬在場之目擊證人，而
      為客觀之第三人，且與被告乙○○、甲○○及同案被告庚○○等人較無利害關係；故其有關證述被害人己○○、戊○○夫婦二人上揭被強盜財物之情節應屬較為客觀可信，
      具有較強之證明力。故被告甲○○辯稱其有於上開旅館房
      間桌上看到一大包粉末云云；被告乙○○前揭辯稱，有於
      旅館房間桌上看到一包海洛因，隨後將該包海洛因帶走云
      云，因均與證人子○○上開證稱，在旅館房間並未看到有
      一大包毒品等情不符，故被告甲○○、乙○○二人前開所
      辯，顯屬無據，均不足採。
    6.被告乙○○在如事實欄第三段所述之時、地（「蝴蝶夢」
      卡拉OK店）為己○○夥同友人找到後，隨後被告乙○○被
      帶至上開土城市○○路之一家「雪梨汽車旅館」後，已供
      承本件強盜案係綽號「細將」之壬○○指使其本人（乙○○）找人夥同綽號「小龍」與「小白」之成年男子對己○○下手強盜，隨後己○○乃通知其在警界認識之偵查隊員
      癸○○，將被告乙○○交與癸○○，並將前揭所拾獲之水
      果刀1支交予癸○○。當時被告乙○○身體有受傷，癸○○有詢問緣故，被告乙○○向偵查隊員癸○○表示係騎車
      跌倒，嗣癸○○將被告乙○○帶回金山警察分局製作警詢
      筆錄後，即將被告乙○○送至金山醫院醫治。又被告甲○○在如事實欄第四段所述之時、地（土城市○○路與裕生
      路口處之一家85度C咖啡店）與己○○見面後，已向己○○供承是被告乙○○找其（甲○○）共同犯案，且供稱另
      一強盜案共犯之綽號「小龍」姓名為庚○○，嗣經己○○
      通知偵查隊員癸○○前來將甲○○帶回警局詢問，被告甲○○亦向偵查隊員癸○○供承犯有本件強盜案件；隨後癸○○亦循線至臺北縣土城市○○路99號之3綽號小龍之庚○○住處查獲同案被告庚○○各等情，亦據證人癸○○於
      原審法院審理時證稱明確（原審法院卷(三)第214頁、219頁
      至第222頁、第225之1頁）。是被告乙○○事後於原審法
      院抗辯其於警詢是配合先前癸○○的脅迫指示，配合製作
      假口供云云，無非係事後推卸之詞，所辯顯不足採。另證
      人辛○○雖於原審法院證稱，在上揭85度C咖啡店時，己○○有向被告甲○○表示與警察很熟，故於製作警詢筆錄
      時，不要提到毒品的事，會保證被告甲○○沒事；故要被
      告甲○○供稱本件強盜案件，係被告乙○○與同案被告庚○○向己○○強盜手錶、手機、珠寶、現款等財物等語（
      原審法院卷(三)第62頁、64頁），因與前開證人癸○○、子
      ○○二人之上揭證述內容不符，且證人係被告甲○○之女
      友（見同上日審判程序筆錄），故證人辛○○上開證詞顯
      係偏袒迴護被告甲○○之詞，其上揭證詞自不足取。證人
      辛○○又於本院審理時具結證稱略以：95.8.29那天我放
      假，甲○○說要請我吃飯，後來有人打電話給甲○○，說
      己○○要約他見面，那天我還有甲○○、己○○坐在一桌
      ，己○○很熱情跟甲○○握手，很感謝那天甲○○有護著
      己○○，因為他知道甲○○是無辜的，他感謝那天甲○○
      沒有提到毒品的事，他保證甲○○沒有事等語（見本院卷
      97年11月28日審判程序筆錄），此部分與被告甲○○於95
      年6月20日涉犯加重強盜罪無涉，自難以被告甲○○嗣後
      與被害人達成和解，而為被告三人有利之認定。
    7.查被害人己○○係於本案被強盜案發後，因另涉犯毒品罪
      案件，於95年6月25日經原審法院裁定送臺灣臺北看守所
      附設勒戒所觀察勒戒，隨後因無繼續施用毒品傾向而於95
      年8月10日出所，此有己○○之本院被告前案紀錄表在卷
      足憑（原審法院卷第186頁）；故被告壬○○辯稱，本案
      案發日期應該是95年6月初，而不是在95年6月20日，因為
      己○○在95年6月21日左右即因毒品案件被送觀察勒戒云
      云，因與前開被害人己○○在勒戒所之實際日期不符，其
      前揭所辯自不足取。
    8.另查案發時被告乙○○使用之行動電話號碼為0000000000
      號；綽號細將即被告壬○○使用之行動電話號碼為000000
      0000等情，業據被告乙○○、壬○○於檢察官偵查與原審
      法院審理時各證述在卷，並有被告乙○○之臺灣大哥大資
      料查詢1紙在卷可稽（95年度偵字第25415號偵查卷第77頁
      至第78頁、第133頁；原審法院卷(三)第24頁、28頁、第37
      頁、38頁）；而被告乙○○使用之上揭行動電話號碼0000
      000000號與被告壬○○使用之行動電話號碼0000000000號
      ，自本件強盜案案發前日即95年6月19日中午12時6分起至
      強盜案案發當日前後即95年6月20日凌晨1時14分起至晚間
      19時52分止，彼此間發話、受話或以簡訊傳送，該二日通
      話密集，此有臺灣大哥大雙向通聯資料查詢在卷可證（95
      年度偵字第25415號卷第134頁至第138頁）。由被告乙○○與被告壬○○於案發日前即95年6月19日與案發當日即
      95年6月20日該二日通話聯絡密集可知，被告乙○○於前
      開偵查中證稱與原審法院準備程序中供稱，本件共同結夥
      加重強盜罪案件，係由被告壬○○指使一節，堪以採信。
      被告乙○○辯稱係己○○要其本人咬死同案被告壬○○云
      云，被告壬○○辯稱，其未指使被告乙○○找人去強盜云
      云，均屬事後卸責之詞，委無足採。
    9.證人庚○○雖於本院審理時證稱：是三個人一起去，但甲○○不知道什麼情形，只有我跟乙○○知道，乙○○說要
      去修理一個藥頭到這裡販賣毒品，問我要不要跟他一起去
      ，沒有手銬、槍、刀子、扳手等，沒有財物，只是幾包毒
      品等語（見本院卷98年5月8日審判程序筆錄），惟查，證
      人己○○於檢察官偵訊時具結證稱：甲○○是負責看守我
      等語（見95偵25415卷第70頁）；證人戊○○於檢察官偵
      訊時具結證稱：甲○○也有去汽車旅館等語（見同上偵卷
      第72頁）；同案被告乙○○於檢察官偵訊時具結證稱：小
      白（即甲○○）準備活動扳手，我忘記房號，我有先問櫃
      台，之後敲門進去，就三個人衝進去，小白用活動扳手打
      他（指己○○），小白、小龍一起搜他太太的身體還有皮
      包，當時搜得現金、手機、手錶、項鍊、證件等語（見同
      上偵卷第78頁），是被告甲○○確有為本件加重強盜犯行
      ，庚○○所稱甲○○不知道什麼情形云云，尚無可採。
    10.綜上，由(1)被告即證人乙○○於前開偵查中之證詞與原審
      法院準備程序中供承有檢察官起訴之上揭共同結夥加重強
      盜犯行。(2)證人即被告甲○○於上開偵查中之證述。(3)在
      場目擊證人子○○於原審法院審理中之證述。(4)被害人己○○、戊○○夫婦二人於前開偵查中之證述與原審及本院
      審理時證稱上揭被強盜財物之情節。(5)證人即上開偵查隊
      員癸○○於原審法院之證述。(6)上揭被告乙○○與被告壬○○於案發日前即95年6月19日與案發當日即95年6月20日
      該二日雙向通話聯絡密集，等各情節與內容以觀，已足認
      本案共同結夥攜帶兇器加重強盜罪案件，確實係由被告壬○○指使被告乙○○找被告甲○○與同案被告庚○○共同
      攜帶如事實欄所述之兇器等工具對於被害人己○○、戊○○夫婦二人共同強盜財物至明。故被告乙○○事後否認有
      強盜犯行，辯稱係因找己○○理論買受毒品純度不夠的事
      情，並未共同參與對己○○夫妻強盜財物；被告甲○○辯
      稱其本人當時是在不知情下隨同同案被告庚○○到前揭旅
      館，並未毆打己○○夫妻，也未強盜己○○夫妻財物；被
      告壬○○辯稱本案關於己○○被強盜之事其本人並不知情
      ，也未指使被告乙○○找人去強盜，係其找人要抓被告乙○○，故乙○○才故意說其本人有共同參與本件強盜案件
      云云，均屬飾卸之詞，所辯均不可採。
  (三)被告三人行為後，刑法於94年2月2日修正公布，並自95年7
    月1日起施行，行為後法律有變更者，應依刑法第2條第1項
    予以比較適用。又刑法第2條第1項「行為後法律有變更者，
    適用行為時之法律。但行為後之法律有利於行為人者，適用
    最有利於行為人之法律」之規定，係規範行為後法律變更所
    生新、舊法律比較適用之準據法，並非刑法實體法律，自不
    生行為後法律變更之比較適用問題，故刑法修正施行後，應
    適用修正後第2條第1項規定，依「從舊、從輕」原則，為新
    舊法律之比較適用。又比較新舊法時，應就罪刑有關之共犯
    、未遂犯、想像競合犯、牽連犯、連續犯、結合犯，以及累
    犯加重、自首減輕暨其他法定加減原因（如身分加減）與加
    減例等一切情形，綜其全部罪刑之結果而為比較後，再適用
    有利於行為人之法律處斷，而不得一部割裂分別適用不同之
    新、舊法（最高法院24年上字第4634號、29年上字第964號
    判例意旨及最高法院95年度第8次刑事庭會議決議參照）。
    再者，刑法第2條第1項係規範行為後「法律變更」所生新舊
    法比較適用之準據法，故被告行為後刑法條文之修正，對於
    被告並無有利或不利之情形者（例如新舊法處罰輕重相同，
    犯罪構成要件亦無寬嚴之別等），即無庸適用修正後刑法第
    2條第1項規定。爰就新舊法之比較適用分敘如下：
    1.按刑法第28條原規定：「二人以上共同『實施』犯罪之行
      為者，皆為共同正犯。」，嗣新法修正為：「二人以上共
      同『實行』犯罪之行為者，皆為共同正犯。」，將舊法之
      「實施」修正為「實行」。其中「實施」一語，涵蓋陰謀
      、預備、著手及實行之概念在內，其範圍較廣；而「實行
      」則著重於直接從事構成犯罪事實之行為，其範圍較狹；
      亦即新修正之刑法第28條雖將「實施」修正為「實行」，
      排除完全未參與犯罪相關行為之「實行」的「陰謀共同正
      犯」與「預備共同正犯」，但仍無礙於「共謀共同正犯」
      之存在。是修正後刑法共同正犯之範圍已有限縮，共同正
      犯之範圍既因此而有變動，自屬犯罪後法律有變更，而非
      僅屬純文字修正，自有新舊法比較之適用之問題。而本件
      被告壬○○係「共謀共同正犯」（理由詳下述），與他共
      同正犯即被告乙○○、甲○○二人，渠等強盜犯行因非屬
      陰謀、預備共同正犯，故經比較新舊法刑法第28條適用之
      結果，修正後之刑法第28條並非較有利於被告3人，故依
      上「從舊、從輕」原則，自以適用行為時即修正前刑法第
      28條之規定（最高法院96年度台上字第934號判決、第127
      1號判決參照）。
    2.次按刑法第2條第1項之規定，係規範行為後「法律變更」
      所生新舊法比較適用之準據法，故被告行為後刑法條文之
      修正，對於被告並無有利或不利之情形者（例如新舊法處
      罰輕重相同，犯罪構成要件亦無寬嚴之別等），即無適用
      修正後刑法第2條第1項之規定比較新舊法適用之問題。按
      新修正刑法第47條雖將舊刑法限制為受有期徒刑之執行完
      畢，或一部之執行而赦免後，五年以內「故意」再犯有期
      徒刑以上之罪者，始成立累犯。惟上述新舊刑法第47條累
      犯之規定，對於本案被告乙○○、壬○○二人故意所犯本
      件加重強盜罪而言，並無所謂有利或不利之情形，不生新
      舊法比較之問題，應逕依現行刑法第47條第1項之規定，
      論以累犯，併予敘明（最高法院95年度台上字第5589號判
      決參照）。
    3.關於想像競合犯之規定：被告行為後，修正之刑法第55條
      除規定「從一重處斷」外，並增列但書：「但不得科以較
      輕罪名所定最輕本刑以下之刑」，該但書之規定，係科刑
      之限制，為法理之明文化，非屬法律之變更，自無庸依修
      正後刑法第2條第1項之規定為新舊法比較之問題，應逕適
      用裁判時有效之規範，即修正後刑法第55條之規定。
    4.又修正前刑法第51條規定：「數罪併罰，分別宣告其罪之
      刑，依左列各款定其應執行者：」，其中第5款規定：「
      宣告多數有期徒刑者，於各刑中之最長期以上，各刑合併
      之刑期以下，定其刑期。但不得逾20年」，修正後刑法第
      51條第5款規定：「宣告多數有期徒刑者，於各刑中之最
      長期以上，各刑合併之刑期以下，定其刑期。但不得逾30
      年」，比較結果，修正後刑法並非較有利於被告。
    5.核被告三人就渠等所犯本件加重強盜罪，經綜合比較新舊
      法適用之結果，應以修正前之舊法對被告有利，自應整體
      依刑法第2條第1項前段規定，適用行為時之修正前刑法第
      28條、第51條第5款之規定。
  (四)查如事實欄第二段所述之生魚刀與水果刀、ㄟ型扳手等工具
    ，其中扣案水果刀1支，刀柄長12公分，刀刃長21公分，刀
    尾尖銳，係屬不銹鋼製等情，亦經原審法院勘驗明確，並記
    明筆錄在卷；且上開ㄟ型扳手亦經證人己○○繪製該ㄟ型扳
    手圖形在卷各等情，均如前述；故前開生魚刀與水果刀、ㄟ
    型扳手等工具，在客觀上顯然均足以對人之生命、身體、安
    全構成威脅，而具有危險性，自屬兇器至明。查本件加重強
    盜案係由被告壬○○提議並指使被告乙○○找人對被害人己○○強盜財物，嗣由被告乙○○邀約被告甲○○與同案被告
    庚○○共同攜帶前開如事實欄第二段所述之生魚刀與水果刀
    、ㄟ型扳手、手銬及無法證明有殺傷力之手槍等工具至前開
    「懷念汽車旅館」828號房間對己○○、戊○○夫婦二人強
    盜財物，核被告乙○○、甲○○及壬○○三人所為，係犯刑
    法第330條第1項之加重強盜罪（即犯強盜罪而有刑法第321
    條第1項第4款、第3款之結夥三人以上攜帶兇器強盜罪）。
    被告乙○○、甲○○及壬○○三人就所犯上開加重強盜罪，
    與同案被告庚○○間，互有犯意聯絡與行為分擔，為共同正
    犯。又查本件被告壬○○以自己共同犯罪之意思，向被告乙○○提議強盜並囑咐被告乙○○找人對己○○強盜財物後，
    遂由被告乙○○邀約被告甲○○（小白）與同案被告庚○○
    （小龍）共同下手強盜。被告壬○○以自己共同犯罪之意思
    ，與被告乙○○等人事先同謀，而由被告乙○○、甲○○及
    同案被告庚○○等三人實施本件加重強盜罪，亦為共同正犯
    ，對於全部加重強盜行為所發生之結果，亦同負責任（司法
    院釋字第109號解釋理由參照），此即學理所稱之「共謀共
    同正犯」。又94年2月2日修正公布，自95年7月1日起施行之
    刑法第28條雖將「實施」修正為「實行」，排除「陰謀共同
    正犯」與「預備共同正犯」，但仍無礙於「共謀共同正犯」
    之存在。故本件被告壬○○參與共謀者，其共謀行為，應屬
    本件加重強盜犯罪行為中之一個階段行為，而與其他被告乙○○、甲○○及庚○○等行為人之著手、實行行為整體地形
    成一個犯罪行為，併予敘明。被告乙○○、甲○○及壬○○
    等三人共同對於己○○、戊○○夫婦二人強盜財物，係以一
    個強盜行為侵害該二人法益，為一行為觸犯兩個加重強盜罪
    名，應依刑法第55條想像競合犯之規定，論以一個加重強盜
    罪。又被告乙○○、甲○○與同案被告庚○○等人，於如事
    實欄第二段所述之時地，喝令在房間內之己○○之妻戊○○
    與子○○（綽號「阿宏」）進入浴室，以此方法非法剝奪戊○○與子○○等二人之行動自由部分，亦係一行為觸犯兩個
    被害法益，依前述想像競合犯之規定，僅論以一個妨害自由
    罪，惟被告等人以上開非法方法剝奪戊○○與子○○等二人
    之行動自由，係屬被告三人所犯本件加重強盜罪之一部份行
    為，故不再論以刑法第302條第1項妨害自由罪，合併敘明。
    又檢察官起訴書雖漏未敘及對被害人子○○前開非法剝奪行
    動自由犯行，惟因與本件加重強盜罪案有實質上一罪之關係
    ，本院自得併予審理，附此敘明。查被告乙○○、壬○○二
    人各有如事實欄第一段所述之犯罪科刑執行前科，此各有該
    二人本院被告前案紀錄表在卷足憑。被告乙○○、壬○○二
    人各於有期徒刑執行完畢後，5年內再犯本件加重強盜罪，
    均為累犯，各應依刑法第47條第1項之規定加重其刑。
三、原審同此事實認定，依刑法第2條第1項前段、修正前刑法第
    28條、第330條第1項、第47條第1項之規定，審酌被告乙○○、壬○○二人各有前開犯罪執行前科，被告甲○○並無犯
    罪科刑執行前科，此亦有臺灣高等法院被告前案紀錄表在卷
    可稽。查被告壬○○指使並提議被告乙○○找人對被害人己○○強盜財物，係首倡謀議者，嗣由被告乙○○夥同被告甲○○與同案被告庚○○共同攜帶前開生魚刀與水果刀、ㄟ型
    扳手等兇器與手銬及無法證明有殺傷力之手槍等工具共同下
    手對於被害人己○○、戊○○夫婦二人強盜財物，強盜手段
    惡劣、犯罪情節重大，危害社會治安；被害人己○○、戊○○夫婦二人遭受被強盜有如事實欄第二段所述之財物（即己○○被強盜款項2萬5仟元、身分證、梅花商標之機械手錶1
    支、手機2支與戊○○被強盜款項8萬1仟餘元、戒指2只（1
    只珍珠戒指、1只鑽石戒指）、手錶1支、K金項鍊1條、手機
    1支與戊○○及其兒子、女兒等人（即戊○○、其子楊凱鈞
    、二女兒楊芷玲、三女兒楊淳淳、四女兒楊江淮）之身分證
    與健保卡等證件；被告甲○○在所犯本案共同結夥加重強盜
    罪情節中，並未動手傷害被害人己○○、戊○○夫婦二人，
    且於同案被告庚○○於臨走時，欲持前開生魚刀再砍己○○
    之際，適為被告甲○○所勸阻，阻擋同案被告庚○○下手傷
    害己○○，並經被害人己○○於偵查中證稱被告甲○○讓己○○少一刀（同上偵查卷第72頁）與原審法院準備程序時表
    示感激被告甲○○，若非被告甲○○當時勸阻同案被告庚○○不要砍己○○本人，否則己○○一定會再被砍等語在卷（
    本院卷(二)第95頁）；被告乙○○有持前開ㄟ型扳手歐擊敲打
    己○○頭部，並接續毆打己○○左小腿等情；被害人己○○
    於偵查中亦請求檢察官嚴辦被告壬○○等語（同上偵查卷第
    72頁）；被告壬○○犯後否認犯行，並無悔意；被告甲○○
    亦犯認犯行；被告乙○○原本已供承強盜犯行，然事後翻供
    ，亦否認犯行等之犯後態度等一切情狀，分別量處被告乙○○有期徒刑10年，被告甲○○有期徒刑8年，被告壬○○有
    期徒刑12年，以示懲儆。又本案被告三人所犯本件加重強盜
    罪，渠等三人之宣告刑均已逾有期徒刑1年6月以上，不合乎
    中華民國96年罪犯減刑條例第3條第1項第15款規定減刑要件
    ，故均不予以減刑，併予敘明。被告乙○○辯護人雖為被告
    辯護稱，被告乙○○於犯本件加重強盜案時罹患有精神分裂
    症，為精神耗弱之人，故請求依法減刑云云；然查被告乙○○自警詢與偵查中迄至於原審法院第一次調查訊問時（本院
    卷(一)第40頁至第43頁），從未主張或抗辯其本人於所犯強盜
    案件於行為時有精神耗弱之情況；且於犯案前後均能與同案
    被告壬○○以行動電話密集聯絡，已如上述；且於犯案後從
    容逃逸他去。且被告於前開警詢、偵查迄至本院準備程序訊
    問及審理時，被告均能詳細供述有關本件強盜案之情節；隨
    後於本院審理時則否認其有本件強盜犯行，辯稱只是與被害
    人己○○因買賣毒品糾紛，因毒品品質有瑕疵而去找被害人
    己○○理論而已，並未強盜云云。由被告於前開警詢、偵查
    迄至本院訊問及審理時均能清楚供述本件相關強盜案情情節
    ，甚至事後否認強盜罪犯行，並能為其自身犯行辯護等情，
    凡此已可認定被告行為當時精神狀況正常，神智清楚，與正
    常人無異，實難認被告乙○○於犯本件強盜案行為時係有精
    神耗弱之情況。又辯護人聲請本院向新光吳火獅紀念醫院調
    取之被告乙○○在該院之病歷資料，雖其病歷資料與診斷證
    明書記載被告乙○○患有精神分裂症狀，宜長期規則追蹤治
    療一節；惟查被告乙○○係於90年10月16日進入該院治療觀
    察至90年11月6日出院，該時期經該院診斷被告乙○○罹患
    有精神分裂症狀，此有該院病歷資料與紀錄等各在卷可稽（
    本院卷(二)第24頁至第53頁）；隨後被告不定時至該院門診取
    藥，主治醫師則於被告「門診病歷記錄專用紙記載被告宜長
    期規則追蹤治療」，此有該門診病歷記錄專用紙在卷可證（
    本院卷(二)第65頁背面至第74頁）；是自難以被告於90年10月
    16 日至同年11月6日經該院診斷有精神分裂症狀，即資為被
    告於95年6月20日犯本件強盜罪行為時亦有精神分裂症狀，
    主張被告係於行為時為精神耗弱之人，據以主張被告應有減
    刑之理由，故辯護人辯稱被告乙○○於本件加重強盜案行為
    時罹患有精神分裂症，為精神耗弱之人云云，聲請據以減刑
    云云，自屬無據而不可採，附此敘明。並以，查如事實欄第
    二段所述之被告乙○○、甲○○及同案被告庚○○所攜帶之
    生魚刀1支、ㄟ型扳手1支、手銬1副及無法證明有殺傷力之
    手槍1支等犯共同加重強盜罪所用之工具，未經扣案，因無
    法證明仍存在，可見上開工具顯已滅失，故不予宣告沒收。
    惟前開如事實欄第二段所述經警扣案之水果刀1支，係同案
    被告庚○○所有攜帶至前揭旅館，而與被告乙○○、甲○○
    共同供犯本件共同加重強盜罪所用之物等情，業據被告乙○○供明在卷，故該水果刀1支自應依刑法第38條第1項第2款
    於被告三人所犯本件共同加重強盜罪一案宣告沒收。其認事
    用法，核無違誤，量刑亦甚妥適。被告三人上訴，均核無理
    由，應該駁回。
四、被告壬○○經合法傳喚，無正當理由不到庭，爰不待其陳述
    ，逕行判決。
五、原判決審判長為王復生，誤繕為陳坤地，惟此錯誤業經原審
    法院於96年12月21日以裁定更正，且依卷內資料顯示，本案
    審判長確為王復生，是該誤繕對裁判之效力不生影響，附此
    敘明。
據上論斷，應依刑事訴訟法第368條、第371條，判決如主文。
本案經檢察官楊秀琴到庭執行職務。
中    華    民    國    98    年     5    月    22    日
                  刑事第十二庭  審判長法  官   蔡永昌
                                      法  官   蔡新毅
                                      法  官   陳榮和
以上正本證明與原本無異。
如不服本判決，應於收受送達後10日內向本院提出上訴書狀，其
未敘述上訴之理由者並得於提起上訴後10日內向本院補提理由書
（均須按他造當事人之人數附繕本）「切勿逕送上級法院」。
                                      書記官   林吟玲
中    華    民    國    98    年    5     月    22    日
附錄：本案論罪科刑法條全文
刑法第330條第1項
犯強盜罪而有第321條第1項各款情形之一者，處七年以上有期徒
刑。
刑法第321條第1項
犯竊盜罪而有左列情形之一者，處六月以上、五年以下有期徒刑
：
一、於夜間侵入住宅或有人居住之建築物、船艦或隱匿其內而犯
    之者。
二、毀越門扇、牆垣或其他安全設備而犯之者。
三、攜帶兇器而犯之者。
四、結夥三人以上而犯之者。
五、乘火災、水災或其他災害之際而犯之者。
六、在車站或埠頭而犯之者。


司法院資訊處製作；財團法人民間司法改革基金會備份。
